【裁判字號】    98,易,1132
【裁判日期】    981126
【裁判案由】    竊盜
【裁判全文】
臺灣彰化地方法院刑事判決              98年度易字第1132號
公  訴  人  臺灣彰化地方法院檢察署檢察官
被      告  甲○○
                    號5樓
上列被告因竊盜案件，經檢察官提起公訴（98年度偵字第8631號
），本院判決如下：
    主  文
甲○○無罪。
    理  由
一、公訴意旨略以：被告甲○○意圖為自己不法之所有，於民國
    98年9 月30日7 時許，在彰化縣員林鎮出水里出水巷12號之
    1 旁建築工地，攜帶客觀上足供兇器使用之鐵槌1 支，以拆
    折方式，竊取乙○○所有工地之鐵條約9.8 公斤，得手後，
    為巡邏員警當場發現查獲，並扣得鐵槌1 支。因認被告涉犯
    刑法第321 條第1 項第3 款之加重竊盜罪嫌等語。
二、按犯罪事實應依證據認定之，無證據不得推定其犯罪事實；
    又不能證明被告犯罪者，應諭知無罪之判決，刑事訴訟法第
    154 條第2 項、第301 條第1 項前段分別定有明文。次按刑
    事訴訟法上所謂認定犯罪事實之證據，係指足以認定被告確
    有犯罪行為之積極證據而言，該項證據自須適合於被告犯罪
    事實之認定，始得採為斷罪資料，如未能發現相當證據，或
    證據不足以證明，自不能以推測或擬制之方法，以為裁判之
    基礎。又刑事訴訟上證明之資料，無論其為直接或間接證據
    ，均須達於通常一般之人均不致有所懷疑，而得確信其為真
    實之程度，始得據為有罪之認定，若其關於被告是否犯罪之
    證明未能達此程度，而有合理性懷疑之存在，致使無從形成
    有罪之確信，根據「罪證有疑，利於被告」之證據法則，即
    不得遽以此項證據資料作為不利被告之認定，此分別有最高
    法院29年上字第2105號、40年台上字第86號、76年台上字第
    4986號判例可資參照。
三、證據能力：
    按被告以外之人於審判外之陳述，雖不符刑事訴訟法第159
    條之1 至第159 條之4 之規定，而經當事人於審判程序同意
    作為證據，法院審酌該言詞陳述或書面陳述作成時之情況，
    認為適當者，亦得為證據。當事人、代理人或辯護人於法院
    調查時知有第159 條第1 項不得為證據之情形，而未於言詞
    辯論終結前聲明異議者，視為有前項之同意，同法第159 條
    之5 第1 、2 項定有明文。立法意旨在於傳聞證據未經當事
    人之反對詰問予以核實，原則上先予排除，惟若當事人已放
    棄反對詰問權，於審判程序中表明同意該等傳聞證據可作為
    證據，基於尊重當事人對傳聞證據之處分權，及證據資料愈
    豐富，愈有助於真實發見之理念，且強化言詞辯論主義，使
    訴訟程序得以順暢進行，上開傳聞證據亦均具有證據能力。
    查本案下列據以認定被告犯罪事實存否之被告以外之人之言
    詞或書面陳述，被告及檢察官於本院審理時，均同意作為證
    據，且於本院言詞辯論終結前，均未聲明異議，而本院審酌
    該言詞陳述及書面陳述作成之情況，未見有何不適當之情形
    ，故依前開規定，均得為證據。
四、公訴人認被告涉有竊盜罪嫌，無非係以被告甲○○於警詢及
    偵查中坦承之供述，核與被害人乙○○於警詢時指訴之情節
    相符，及彰化縣警察局扣押筆錄、扣押物品目錄表、贓物認
    領保管單各1 張及現場照片暨扣案鐵鎚等為其主要論據。
五、訊據被告甲○○固坦承於98年9 月30日7 時許，在彰化縣員
    林鎮出水里出水巷12號之1 旁建築工地，攜帶鐵槌1 支，及
    拿取工地鐵條約9.8 公斤之行為，惟堅詞否認有何竊盜犯意
    ，並辯稱：伊係經工地主任乙○○之同意始進入工地拿取鐵
    條約9.8公斤，且伊拿取之鐵條均屬廢鐵等語。經查：
（一）按刑法上之竊盜罪，須意圖為自己或第三人不法之所有，
      而竊取他人所有物，為其成立要件，倘行為人取得之物，
      誤認業已他人同意而取之，即欠缺意思要件，縱其結果不
      免有民事上侵權行為，要難認為構成刑法上之竊盜罪。本
      件據證人即上開建築工地之工地主任乙○○於本院審理時
      證述：98年9 月29日，被告下午要進去撿拾有問伊地面上
      的一些廢鐵是否可以撿拾，伊說可以等語，是前述建築工
      地之工地主任乙○○確曾同意被告進入工地內拿取廢鐵之
      事實，堪以認定。至證人乙○○同日雖另證述：被告在98
      年9 月29日那天有問伊，伊說可以的意思是被告29日當天
      可以撿拾，但以後要進入還是要問過伊，被告在98年9 月
      30日進入工地時伊還沒有上班等語在卷，惟被告於98年9
      月29日下午詢問乙○○可否進入工地拿取廢鐵時，乙○○
      僅答以「可以」，並未說明或告知其「可以」之意僅限於
      當日可以，是被告因不知證人乙○○之真意而誤認業已乙
      ○○概括同意，亦與常情不違。況被告於經巡邏員警查獲
      時，經員警詢問被告有無經他人同意，被告亦答稱可以撿
      拾之語，亦據證人即員警丙○○、丁○於本院審理時證述
      在卷，更足認被告主觀上應係誤認其於98年9 月29日下午
      已經工地主任乙○○之概括同意，故而於不久後之翌日即
      98 年9月30日上午7 時許，再度進入工地內拿取鐵條，則
      依上開說明，尚難遽認被告主觀上有不法所有之意圖。
（二）另按刑法第320 條竊盜罪之成立，除未經同意破壞他人對
      其物之事實管領力，並建立自己對該物之事實上管領地位
      外，復須為竊取行為當時，行為人主觀上具有不法所有之
      意圖，始足當之；若行為人因誤認該物已遭他人拋棄而為
      無主物方取用之，因欠缺不法所有之犯意，自難遽以竊盜
      罪相繩（最高法院82年度台上字第2607號裁判意旨可資參
      照）。本件被告拿取之鐵條，除在地面上拿取外，另在牆
      面上拆除，此為被告所是承，而被告在地面上拿取之鐵條
      及牆面上拆除之鐵條，均係該工地擬丟棄之廢鐵，其中被
      告在地面上拿取之鐵條係廢鐵，另被告在牆面上拆除之鐵
      條原係施工灌漿必要之物，然因已灌漿完成，故牆面上之
      鐵條亦係廢鐵之事實，亦據證人乙○○陳明在卷，參佐現
      場之照片，足見被告以白色塑膠袋裝置之鐵條均係已生鏽
      之鐵條，是以，被告拿取之鐵條顯係該工地已使用完成並
      擬棄置之廢鐵，灼屬無疑，可徵，被告辯稱：伊拿取之鐵
      條均屬廢鐵等語，堪以採信。則被告拿取之鐵條既係前述
      工地擬棄置他處之廢鐵，該工地顯有拋棄鐵條所有權之意
      ，故被告主觀上認該鐵條已遭他人拋棄而為無主物方拿取
      之，亦難認其主觀上有何不法所有之意圖。
（三）至被告於警偵訊雖承稱：伊是徒手竊取，沒有使用工具云
      云，然據被告於本院審理時供稱：伊不了解法律，伊認為
      已經有跟乙○○說了，但聽警察說伊這樣就是竊盜，伊就
      理解了等語，及員警丙○○、丁○：伊等到場制止，詢問
      有無經過他人同意，被告說可以撿拾，伊等詢問早上都沒
      有人，經過何人同意，並告知被告之行為涉嫌竊盜等語，
      當認被告於經警查獲時，雖認有權拿取，惟不為員警所採
      信，員警並告知其行為涉嫌竊盜，致被告誤認其行為即係
      竊盜，因而為上開錯誤之自白，故被告前述自白，顯與事
      實不符，自無從以被告與事實不符且錯誤之自白，即認被
      告確有竊盜之犯行。
六、綜上所述，公訴人所舉事證，尚難據以認定被告主觀上有竊
    取他人財物之不法意圖。此外，復查無其他積極證據足認被
    告確有竊盜之犯行，揆諸前開規定，應為被告無罪之諭知，
    以昭審慎。
據上論斷，應依刑事訴訟法第301 條第1 項前段，判決如主文。
本案經檢察官林依成到庭執行職務。
中    華    民    國    98    年    11    月    26    日
                  刑事第四庭  法  官  游秀雯
以上正本證明與原本無異。
如不服本判決應於收受判決後10日內向本院提出上訴書狀，並
應敘述具體理由。其未敘述上訴理由者，應於上訴期間屆滿後
20日內向本院補提理由書(均須按他造當事人之人數附繕本)
「切勿逕送上級法院」。
告訴人或被害人對於判決如有不服具備理由請求檢察官上訴者，
其上訴期間之計算係以檢察官收受判決正本之日期為準。
中    華    民    國    98    年    11    月    26    日
                              書記官  謝志鑫


司法院資訊處製作；財團法人民間司法改革基金會備份。
